臺灣高雄地方法院民事判決　　　　　　　94年度訴字第1132號
原　　　告　臺灣高雄地方法院
法定代理人　乙○○
訴訟代理人　丙○○
被　　　告　甲○○
訴訟代理人　陳麗珍　　律師
當事人間損害賠償事件，本院民國94年8 月5 日言詞辯論終結，
判決如下：
    主      文
原告之訴及假執行之聲請均駁回。
訴訟費用由原告負擔。
    事實及理由
一、原告主張：訴外人國防部海軍總司令部（下稱海總部）因終
　　止土地租約，而於民國九十三年十一月二十三日及十二月七
　　日，向本院提存所辦理清償提存共四十三件，提存總金額合
　　計為新台幣（下）四億九千五百四十九萬六千一百三十四元
　　（下稱海總部提存款）。詎訴外人曾進福即被告之夫、歐培
　　成及張偉民等於九十四年二月初，向本院提存所冒領海總部
　　提存款其中一億一千五百二十二萬七千四百五十一元（下稱
　　系爭款項），被告既為曾進福之妻，且同居一室，顯然共同
　　侵害原告所有之系爭款項，造成原告受有損害。原告遂於九
　　十四年二月二十三日向本院民事執處聲請對於被告核發假扣
　　押裁定，經該處以九十四年度裁全字第八二三號（下稱系爭
　　假扣押事件）受理後，裁定准予假扣押。嗣原告執上系爭假
　　扣押裁定聲請執行處假扣押查封被告名下財產，經該處以九
　　十四年度執全字第四七三號（下稱系爭假扣押執行事件）受
　　理後，假扣押查封被告名下財產等情。爰本於民法第一百八
　　十四條第一項前段及第一百八十五條侵權行為損害賠償法律
　　關係，聲明：被告應給付原告0000000 元，及自起訴狀繕本
    送達被告翌日即94年6月9日起至清償日止，按年息百分之5
    計算之利息。願供擔保，請准宣告假執行。
二、被告則以：被告雖與曾進福為夫妻關係，且同住一戶，惟並
　　未與曾進福共同以冒領系爭款項方式，侵害原告之財產權。
　　況原告迄未舉證證明被告與曾進福共同以上開方式冒領系爭
　　款項等語置辯。爰聲明：原告之駁回。如受不利之判決，願
　　供擔保，請准宣告免為假執行。
三、兩造不爭執事項
（一）海總部因終止土地租約，而分別於九十三年十一月二十三
　　　日及十二月七日，向本院提存所辦理清償提存共四十三件
　　　，提存總金額合計為四億九千五百四十九萬六千一百三十
　　　四元。
（二）曾進福等於九十四年二月初，向本院提存所冒領海總部提
　　　存款其中一億一千五百二十二萬七千四百五十一元。
（三）被告與曾進福結婚八年餘，為夫妻關係，現仍一直共同居
　　　住。
（四）原告於九十四年二月二十三日向本院民事執處聲請准對於
　　　被告核發假扣押裁定，經民事執行處以系爭假扣押事件受
      理後，裁定准許假扣押。嗣原告執上開假扣押裁定向民事
      執行處聲請假扣押查封被告名下財產，經系爭假扣押執行
      事件受理後，假扣押查封被告名下之財產。
四、兩造於本院審理中協商爭點為：（一）被告是否與曾進福等
　　共同向本院提存所冒領系爭款項？（二）原告以被告共同冒
　　領系爭款項為由，請求被告給付0000000 元及法定遲延利息
    ，有無理由？爰分述如下：
（一）被告是否與曾進福等共同向本院提存所冒領系爭款項？
  １、按當事人主張有利於己之事實者，就其事實舉證之責任。
  　　民事訴訟法第二百七十七條前段著有明文。又按因故意或
  　　過失，不法侵害他人之權利者，負損害賠償責任。為民法
  　　第一百八十四條第一項前段所明定。故其成立要件，除行
  　　為人有故意或過失責任意思外，限於行為人以不法侵害行
  　　為，侵害他人之權利，造成損害，並侵害行為與損害結果
  　　間具有相當因果關係者，始屬之。再按主張侵權行為損害
  　　賠償之被害人，對於加害人構成侵權行為之事實，係屬有
  　　利於被害人之事實，自應由被害人就侵權行為損害賠償請
  　　求權構成要件，負舉證責任。
  ２、原告主張被告與曾進福等共同向本院提存所冒領系爭款項
  　　，故被告應負損害賠償責任云云，固據提出提存資料明細
  　　表、遭冒領明細表、冒領涉案人與家屬名冊（以上均影本
  　　）及戶籍謄本各一件；暨聲請訊問曾進福及調取被告刑事
  　　偵查卷證資料為證，惟為被告所否認，並以上揭情詞置辯
  　　。
　３、經查，原告固提出提存資料明細表、遭冒領明細表、冒領
　　　涉案人與家屬名冊及戶籍謄本，以證明被告與曾進福等共
　　　同冒領提存款，惟上開資料，或係提存相對人之資料；或
　　　屬遭冒領款項明細表；或為涉案人及家屬名單，核均無法
　　　證明被告曾與曾進福等人共同以上開冒領行為，侵害原告
　　  所有提存款權利，自無法資為原告有利之認定。次查，被
　　　告雖與曾進福為夫妻關係，且同居一戶，惟被告並不知悉
　　　曾進福向本院提存所冒領提存款，亦未與曾進福等共同以
  　　冒領提存款之行為，侵害原告之提存款權利乙節，業據曾
　　　進福於審理中到庭證述無訛。從而，原告執曾進福之證述
　　　，以證明被告確實與曾進福共同冒領系爭提存款云云，即
　　  屬無據。
　４、又查，被告就本件冒領提存款事實，並未遭刑事偵查機關
  　　列為偵查對象乙節，亦據本院向台灣高雄地方法院檢察署
　    查明無訛。是原告執被告涉嫌共同冒領提存款，業遭檢調
　　　機關列為偵查對象，顯見被告確實共同與曾進福等向本院
　　　冒領提存款乙節，亦屬無據。此外，參酌原告迄未舉證以
　　　實其說；暨於審理中表示除上開舉證外，並無其他證據可
　　　供提出參酌等情相互以觀，則原告主張被告與曾進福等共
　　　同冒領系爭提存款云云，尚屬無據。
（二）原告以被告共同冒領系爭款項為由，請求被告給付一百萬
　　　元及法定遲延利息，有無理由？
　　　經查，原告既無法舉證證明被告確與其他人共同以冒領方
　　　式，冒領系爭款項，揆諸上揭說明，原告請求被告給付00
      00000元及其法定遲延利息，即屬無據。
五、綜上所述，原告本於民法第一百八十四條第一項及第一百八
　　十五條共同侵權行為損害賠償請求權，請求被告給付000000
　  0 萬元，及自起訴狀繕本送達被告翌日即94年6 月9 日起至
    清償日止，按年息百分之5 計算之利息，為無理由，應予駁
    回。
六、原告之訴既經駁回，其假執行之聲請，因訴之駁回，失其依
　　據，應予駁回。
七、結論：原告之訴為無理由，依民事訴訟法第78條，判決如主
    文。
中　　華　　民　　國　　94　　年　　8 　　月　　26　　日
                      民事第二庭法　官　李昭彥
正本係照原本作成。
如不服本判決，應於送達後20日內，向本院提出上訴狀並表明上
訴理由，如於本判決宣示後送達前提起上訴者，應於判決送達後
10日內補提上訴理由書（須附繕本）。
中　　華　　民　　國　　94　　年　　8 　　月　　26　　日
                                書記官　余幼芳
